【裁判字號】    97,台上,4066
【裁判日期】    970827
【裁判案由】    違反毒品危害防制條例
【裁判全文】
最高法院刑事判決            九十七年度台上字第四０六六號
上  訴  人  甲○○
選任辯護人  張居德律師
上列上訴人因違反毒品危害防制條例案件，不服台灣高等法院台
中分院中華民國九十七年三月二十六日第二審判決（九十六年度
上訴字第三一二四號，起訴案號：台灣苗栗地方法院檢察署九十
六年度偵字第七七○號），提起上訴，本院判決如下：
    主  文
上訴駁回。
    理  由
按刑事訴訟法第三百七十七條規定，上訴於第三審法院，非以判
決違背法令為理由，不得為之。是提起第三審上訴，應以原判決
違背法令為理由，係屬法定要件。如果上訴理由書狀並未依據卷
內訴訟資料，具體指摘原判決不適用何種法則或如何適用不當，
或所指摘原判決違法情事，顯與法律規定得為第三審上訴理由之
違法情形，不相適合時，均應認其上訴為違背法律上之程式，予
以駁回。本件上訴人甲○○上訴意旨略稱：(一)、檢察官係起訴上
訴人販賣毒品海洛因二次予游振豐，認應評價為一罪，但第一審
判決認為其中之「民國九十六年一月二十日販賣海洛因予游振豐
」部分犯罪不能證明，而不另為無罪之諭知，上訴人對有罪部分
提起上訴，檢察官則未對無罪部分聲明不服，是該「九十六年一
月二十日販賣海洛因予游振豐」部分已經判決確定，乃原審竟仍
改判上訴人共同販賣第一級毒品二次，自有未受請求之事項予以
判決之違法。且原判決就此部分亦未說明得予判決之理由，亦有
判決理由不備之違誤。(二)、證人游振豐、周坤德於偵查中之證述
，未經上訴人行使反對詰問權，依法無證據能力。原審復未說明
上開證述是否得為證據之情形，亦有判決適用法則不當之違法。
(三)、上訴人始終否認有販賣海洛因予游振豐之犯行，另原判決附
表三編號一所示之海洛因及編號十所示之安非他命，係警方於九
十六年二月一日在陳佳茹住處所查獲，並非販賣予游振豐、周坤
德及詹育晟之毒品，亦不能證明上訴人有此部分犯行。(四)、原判
決雖以周坤德之證言作為認定之依據，惟其內容均以00000
00000號行動電話之監聽譯文作為詰問基礎，實質上係以該
譯文作為認定犯罪之證據。則原判決謂並未以該監聽內容作為不
利上訴人之證據，即有矛盾。(五)、夾鏈袋祇是供販賣毒品預備之
物，如為上訴人所有，祇能依刑法宣告沒收。而帳冊並非供犯罪
所用之物，亦不得沒收。況究有何證據證明原判決附表三編號四
至八所示之物為上訴人販賣第一、二級毒品所用之物，原判決亦
未說明，有判決理由不備之違法云云。
惟查：原判決綜合全案證據資料，本於事實審法院職權推理之作
用，認定上訴人確有如原判決附表一、二所示販賣海洛因予游振
豐二次；販賣甲基安非他命予周坤德及詹育晟各二次之犯行。因
而將第一審關於販賣第一、二級毒品及定應執行刑部分之判決撤
銷，改判論處上訴人共同販賣第一級毒品各罪刑（二罪，各處有
期徒刑十五年，及為相關從刑之宣告）；共同販賣第二級毒品各
罪刑（二罪，各處有期徒刑七年二月，及為相關從刑之宣告）；
共同販賣第二級毒品各罪刑（二罪，各處有期徒刑七年，及為相
關從刑之宣告），已詳細說明其採證認事之理由。所為論斷，亦
俱有卷證資料可資覆按。且查：（一）上訴人於原判決附表一、
二所示之時、地，先後二次以新台幣（下同）一千元之對價，販
賣海洛因予游振豐；分別以一千元之代價，販賣甲基安非他命予
周坤德及詹育晟等情，業據游振豐、周坤德及詹育晟於偵查中或
第一審分別證述在卷，並有內政部警政署刑事警察局九十六年六
月二十日刑鑑字第○九六○○八三五八六號鑑定書、法務部調查
局九十六年三月二日調科壹字第○九六二三○一七二七○、00
000000000號鑑定書及原判決附表三所示之物扣案可稽
，上訴人復坦承有販賣二次甲基安非他命予詹育晟及於第一審自
白有將海洛因拿給游振豐。則原審綜核上開各情後，以上訴人如
原判決附表一、二所示之六次交付毒品，均屬有償交易，而據以
判斷上訴人係基於營利之意圖而販賣上開毒品，要係本於卷存證
據所為推理，於證據法則自屬無悖。上訴意旨謂上訴人始終否認
有販賣海洛因予游振豐，原判決附表三編號一所示之海洛因及編
號十所示之安非他命，係警方在陳佳茹住處所查獲，即謂不能證
明上訴人有前開販賣毒品犯行云云，據以指摘原判決違法，係以
自己片面主觀之說詞，就原判決已說明之事項再為單純之事實上
爭執，自難認係適法之第三審上訴理由。（二）刑事訴訟法第一
百五十九條之一第二項規定，被告以外之人於偵查中向檢察官所
為之陳述，除顯有不可信之情況者外，得為證據。考其立法意旨
，係以刑事訴訟法規定檢察官代表國家偵查犯罪、實施公訴，依
法其有訊問被告、證人及鑑定人之職權，證人、鑑定人且須具結
，而實務運作時，偵查中檢察官向被告以外之人所取得之陳述，
原則上均能遵守法律規定，不致違法取供，其可信性極高，為兼
顧理論與實務，爰明定被告以外之人於偵查中向檢察官所為之陳
述，除顯有不可信之情況者外，得為證據。至於同法第二百四十
八條第一項前段雖規定，檢察官「訊問證人、鑑定人時，如被告
在場者，被告得親自詰問」，係指「如被告在場者」，始發生「
被告得親自詰問」之問題。且除有同法條第二項前段所規定，「
預料證人、鑑定人於審判時不能訊問者，應命被告在場」者外，
現行法並未規定，檢察官必須等待被告在場，始得訊問證人、鑑
定人。本件證人游振豐、周坤德，於檢察官訊問時均已具結陳述
（見第七七○號偵查卷第八○至八二頁、第二一九號偵查卷第二
八至三○頁），以擔保其證詞之真實性，且於訊問游振豐時，上
訴人亦在場，檢察官已詢問上訴人，「對於游振豐所述有向你買
安非他命，是否屬實？」（見第七七○號偵查卷第八四頁）予以
「行使反對詰問權」之機會；至於訊問周坤德時，因上訴人不在
場，自不發生「被告得親自詰問」之問題，則檢察官之訊問程序
，即與刑事訴訟法第二百四十八條之規定無違。嗣於審判中，游
振豐、周坤德於第一審或原審，復均到庭具結，並依法踐行交互
詰問程序，有各該筆錄及證人結文在卷可查（見第一審卷第二一
四至二二七頁，原審卷第一○四至一○七頁）。原判決以游振豐
、周坤德於偵、審中，均經合法訊問，其等於偵查中向檢察官所
為之陳述，又無顯有不可信之情況，認為證人等在偵、審中之陳
述，均有證據能力，而採為不利於上訴人之認定，並無不合。況
原審於審判期日依法調查上開證據時，上訴人及其選任辯護人均
未聲明異議（見原審卷第八一、一○八頁）。其待上訴本院後，
再事指摘游振豐、周坤德於檢察官訊問時，未經其反對詰問，不
得作為證據云云，並非適法之第三審上訴理由。（三）判決之主
文，係取捨證據、認定事實、適用法律之結果，以確認國家對被
告犯罪事實之刑罰權存在與否及所論處之罪名、應科之刑罰等具
體刑罰權之內容，是判決之實體確定力，僅發生於主文。若主文
未記載，縱使於判決之事實或理由內已敘及，仍不生實質確定力
。本件檢察官起訴上訴人於九十六年一月十九日左右及翌日，販
賣第一級毒品予游振豐二次，所犯二次應評價為一罪，而為包括
一罪。第一審判決認為其中之「九十六年一月二十日販賣海洛因
」部分犯罪不能證明，而不另為無罪之諭知，但並未於主文記載
該部分為無罪之意旨，則該部分自不發生實質之確定力。原審於
上訴人上訴後，依法進行審理，並認定上訴人二次犯行均分別觸
犯販賣第一級毒品罪名，其所為裁判自未逾檢察官起訴事實之範
圍。又原判決雖就此部分，未於理由內特別加以說明，稍有疏漏
，但於判決本旨不生影響。上訴意旨指此部分為未受請求之事項
予以判決，且有判決理由不備之違法，亦非適法之第三審上訴理
由。（四）上訴人於警詢時，已坦承查獲之海洛因九包、安非他
命六包、已使用過之包裝海洛因紙七張、已使用過之包裝甲基安
非他命紙四張、電子磅秤一台、分裝塑膠勺子三支、夾鏈袋一包
、包裝毒品包裝紙一包、帳冊一本及行動電話一支均為其所有（
見第七七○號偵查卷第六頁），而查扣之帳冊係記載其向上手購
買毒品之種類、數量、金錢、日期等情，亦據其自白在卷（見同
上卷第十一頁），則原判決認定扣案帳冊係上訴人所有供犯罪所
用之物，且本於前述卷內證據資料，認定原判決附表三編號四至
八所示之物，為上訴人販賣第一、二級毒品所用之物，於證據法
則自屬無悖。又原審既認定夾鏈袋係供販賣上開毒品所用之物，
而依毒品危害防制條例第十九條第一項之規定，而為沒收之諭知
，即無不合，縱認夾鏈袋祇是供販賣毒品預備之物，僅能依刑法
第三十八條第一項第二款宣告沒收，惟原判決已就該物宣告沒收
，於判決之結果及沒收之執行不生影響，亦難作為上訴第三審之
適法理由。上訴意旨所指各節，或為單純事實之爭執；或不影響
全部犯罪事實之認定而可認於原判決之主旨有影響；或原審已加
審酌、論斷，屬原審得本於職權裁量之事項，已於判決內詳述其
認事採證及證據取捨、判斷之理由，為其職權之適法行使，並無
違背證據法則之情形。上訴人徒憑己意任意指摘原判決關於販賣
第一級毒品及販賣第二級毒品部分違背法令，核與法律規定得為
第三審上訴理由之違法情形，均不相適合。應認其上訴違背法律
上之程式，予以駁回。
據上論結，應依刑事訴訟法第三百九十五條前段，判決如主文。
中    華    民    國  九十七  年    八    月  二十七  日
                      最高法院刑事第二庭
                          審判長法官  莊  登  照
                                法官  黃  一  鑫
                                法官  徐  昌  錦
                                法官  許  錦  印
                                法官  劉  介  民
      本件正本證明與原本無異
                                      書  記  官
中    華    民    國  九十七  年    九    月    一    日
                                                      m


司法院資訊處製作；財團法人民間司法改革基金會備份。
